臺灣桃園地方法院刑事判決　　　　　　　 95年度訴更字第6號
公　訴　人　臺灣桃園地方法院檢察署檢察官
被　　　告　甲○○
　　　　　　　　　　國民
上列被告因違反毒品危害防制條例案件，經檢察官提起公訴（94
年度毒偵字第4970號），本院於民國94年12月30日，以94年度訴
字第2220號判決後，檢察官提起上訴，經臺灣高等法院於95年3
月24日，以95年度上訴字第980 號判決撤銷發回，本院更為判決
如下：
    主  文
本件免訴。
    事 實 及理由
一、公訴意旨（略以）：被告甲○○因偽造文書案件，經臺灣桃
    園地方法院於民國九十三年四月三十日判處有期徒刑四月確
    定，甫於九十四年一月六日執行完畢；又因施用第二級毒品
    安非他命案件，經臺灣桃園地方法院檢察署檢察官聲請簡易
    判決處刑並強制戒治，經臺灣高等法院於九十四年五月二十
    五日以九十四年度上易字第一二七號判處有期徒刑一年二月
    確定，並於九十二年十一月十九日停止戒治出所，嗣於九十
    三年二月二十七日執行期滿。仍不知悔改，復於上述強制戒
    治執行完畢釋放後五年內，基於施用第一級毒品海洛因之概
    括犯意，自九十四年八月初某日起至同年九月二日晚間十一
    時許止，連續在桃園縣中壢市○○路雙連一段一七六號二樓
    租屋處，施用第一級毒品海洛因多次，為警於九十四年九月
    三日下午三時四十分許，在上址查獲，並扣得第一級毒品海
    洛因五大包及十三小包（含袋共重一九六‧三公克）。因認
    被告此部分所為，係犯毒品危害防制條例第十條第一項之施
    用第一級毒品罪嫌。
二、按案件曾經判決確定者，應諭知免訴之判決，刑事訴訟法第
    三百零二條第一款定有明文。此係基於判決實體確定力之理
    論，亦即所謂「一事不再理」或「禁止雙重處罰」之原則，
    此不僅係刑事訴訟法上之原則，更係植基於憲法正當法律程
    序之「禁止雙重危險」原則而來。落實於程序法上，即所謂
    「一事不再理」（禁止重覆追訴）；落實於實體法上，即所
    謂「一事不二罰」（禁止雙重處罰）。換言之，此乃憲法及
    刑事訴訟法上之重要原則。再按此一事不再理之原則，關於
    實質上一罪或裁判上一罪，經法院判決確定者，亦均有其有
    其適用，最高法院六十年台非字第七七號同此見解。又按我
    傳統實務向來以為，連續犯為實體法上一罪，訴訟法上之裁
    判上一罪，在訴訟法上無從分割，此種犯罪，檢察官雖僅就
    其犯罪事實之一部起訴，其效力及於全部，亦即全部均屬法
    院審判之範圍，此所謂起訴不可分及審判不可分之原則。並
    認縱使法院僅就其犯罪事實一部審判有罪，其未經審判之他
    部事實，如係發生於該確定判決宣示判決時之前，亦為該確
    定判決效力所及，仍受一事不再理之限制。亦即此時該判決
    之實體確定力（既判力）及於全部犯罪事實。最高法院三十
    二年上字第二五七八號判例可為代表。惟本院以為，從刑事
    訴訟上不告不理之「控訴原則」及禁止再訴之「一事不再理
    」原則觀之，實體法上之一罪，未必即等同於訴訟法上同一
    犯罪事實之同一案件（詳可參見學者林鈺雄，刑事訴訟法上
    冊，二００四年九月四版，第二四六頁以下之說明）。亦即
    ，如欲發生審判不可分及既判力擴張之效力，使及於未起訴
    之連續犯犯罪事實，必須以法院曾經對該等事實曾經踐行審
    理程序為前提，法院如未曾調查審理該等事實，即使實體法
    上為連續犯之犯罪事實，訴訟法上亦不應使生一事不再理之
    效力。換言之，實質上未經檢察官敘明追訴，及法院調查審
    判之犯罪事實，即認實體法上屬一罪之他部事實，仍不應該
    受到既判力效力所及，此觀前述所舉最高法院判例，將實體
    法上之連續犯，為判決實屬體確定力所及之範圍，限縮於該
    判決宣示日之前之事實，而不及於宣示判決日以後之「連續
    犯」犯罪事實，其用心良苦，更足證之。至於實體法上非屬
    連續犯之犯罪事實，而為實質上數罪關係者，更非前案既判
    力效力所及，當為自明之理。
三、訊據被告甲○○固坦承於前述偽造文書犯罪執行完畢後，另
    行起意，並基於概括犯意連續施用第一級毒品海洛因而犯本
    件違反毒品危害防制條例犯行不諱，惟辯稱（略以）：本件
    犯罪事實已與前所犯之九十四年度訴字第一六九號違反毒品
    危害防制條例案件，經法院一併審理並以協商判決，應屬前
    述判決之協商範圍內，且該案已判決確定，現即在監執行本
    案罪刑等語（參見本院九十五年七月二十八日準備程序筆錄
    ）。經查：
　(一)被告甲○○前自九十三年五月間某日起，至九十四年九月二
  　日晚間某時止，因連續施用第一級毒品海洛因犯行，經本院
    於九十四年十二月二十一日，以九十四年度訴字第一六九號
    判處有期徒刑一年，並於九十五年一月十六日判決確定（以
    下稱「前案」。又因自九十四年八月初某日起，至同年九月
    二日晚間十一時許止，連續施用第一級毒品，經臺灣桃園地
    方法院檢察署檢察官提起公訴（起訴案號：九十四年度毒偵
    字第四九七０號），本院以此部分起訴之犯罪事實，因與被
    告前述所犯本院九十四年度訴字第一六九號施用第一級毒品
    案件之犯行間，有連續犯之裁判上一罪關係，屬同一案件重
    複起訴，且繫屬在後為由，於九十四年十二月三十日，以九
    十四年度訴字第二二二０號為不受理判決（以下稱「後案」
    ）。嗣經檢察官上訴臺灣高等法院，該院以被告後案被訴施
    用第一級毒品之犯罪時間，與前案施用第一級毒品經判處有
    期徒刑一年之犯罪時間，相距達十一個月，已難認時間緊接
    ，且被告於九十三年九月六日前案遭警查獲，經解送執行另
    犯偽造文書罪所判處之有期徒刑四月，並於九十四年一月五
    日縮刑期滿執行完畢，則被告於出監經七個月之九十四年八
    月初某日再度施用第一級毒品之後案犯行，顯難與前案係基
    於概括之犯意而有連續犯之裁判上一罪關係，而將原判決撤
    銷發回等情，有本院依職權調閱九十四年度訴字第一六九號
    全案卷宗、九十四年度訴字第二二二０號判決、台灣高等法
    院九十五年度上訴字第九八０號判決正本各一件在卷。
　(二)依發回意旨，被告後案所犯自九十四年八月初某日起，至同
  　年九月二日，連續施用第一級毒品犯行，因與前案並無連續
    犯裁判上一罪之關係，自無重複起訴之問題，本院原應為實
    體審理。惟按行為人如基於概括犯意，犯罪時間接近、犯罪
    手法相同，所犯罪名亦同，如施用毒品之犯行，於九十五年
    七月一日，刑法第五十六條連續犯規定刪除前，實務均論以
    連續犯之裁判上一罪。查施用毒品者，性格上對此施用行為
    具有倚賴性，以反覆實施為常態，換言之，施用毒品犯行，
    本質上即具有高度之成癮性及濫用性（毒品危害防制條例第
    二條第一項參見），其施用毒品行為本身，顯然具有反覆性
    及延續性之特徵，除非檢察官指出證據證明被告兩次以上的
    施用毒品時間相距甚遠，行為間已無反覆性及延續性，否則
    自不能僅憑兩次查獲時間相距甚遠，而認定行為人本質上多
    次的施用毒品犯行，均為另行起意之數罪併罰行為，尤其在
    被告自白因有毒癮而反覆施用，且有補強證據足以認定自白
    屬實之情形下，自無反於常情，認定被告所為係實質上數罪
    之數行為之理。此外，程序上如經檢察官或法院認係實質上
    裁判上一罪處分（起訴或不起訴）或判決確定，除有明顯之
    新事證，足以認定被告所為係數罪併罰之行為，不論基於程
    序法上之「一事不再理」（禁止重覆追訴），或實體法上之
    「一事不二罰」（禁止雙重處罰），抑或公權力機關之「禁
    反言」，均不應再對之追訴處罰。
  (三)查被告連續施用第一級毒品犯行之「前案」，業經該案公訴
    檢察官以裁判上一罪之連續犯，聲請以協商程序判決，復經
    合議庭評議後由受命法官獨任進行協商程序而為判決，而公
    訴檢察官與被告於審判外達成協商之合意，於被告認罪之前
    提下，該協商合意所認定之犯罪時間為「九十三年五月間某
    日起至九十四年九月二日晚間某時止」，而為有罪處刑之判
    決。有該判決書一件在卷足查。是「前案」認定被告連續施
    用毒品之犯行時間長達一年有餘，而最後一次施用之時間為
    九十四年九月二日，與本件被告被訴於「九十四年八月初某
    日起至同年九月二日晚間十一時許止」，連續施用第一級毒
    品海洛因之犯行，顯已重疊，自仍屬「前案」判決既判力範
    圍（即本院九十四年度訴字第一六九號）之協商範圍內，而
    「前案」之協商判決既係基於公訴檢察官與被告所達成之審
    判外合意，其所認定之犯罪時間，當係經檢察官之同意。除
    有明顯事證，足認被告係基於不同犯意下而為獨立之兩次施
    用犯行，並經非常救濟程序（如再審或非常上訴程序），否
    則自無遽予推翻前案確定判決之可能。又本件先係甲檢察官
    主張被告所為係連續犯之裁判上一罪，將「後案」不受理判
    決之事實，一併列入「前案」協商，法院基於檢察官與被告
    之合意而為協商判決確定，乙檢察官卻反於甲檢察官之主張
    ，認係數罪併罰案件，在「前案」協商判決未經撤銷前，即
    對「後案」不受理判決提起上訴，已有違「檢察一體原則」
    及公權力「禁反言」原則，更自保障被告信賴利益之立場，
    其因信任公權力之主張而與檢察官協商合意，檢察官事後如
    欲為不利被告之相反主張，自應針對已確定之「前案」協商
    判決，循非常救濟程序，待「前案」確定判決經撤銷後，始
    得就「後案」之事實有所主張，本院在「前案」確定判決未
    經撤銷前，自應受該案確定判決既判力所及。至台灣高等法
    院發回意旨，當係僅審酌上訴檢察官之理由，未及斟酌「後
    案」事實業經「前案」協商判決而確定序所致。從而本件檢
    察官起訴之犯罪事實，因與被告前所犯「前案」（即本院九
    十四年度訴字第一六九號）連續施用毒品犯行之既判力所及
    ，依前述規定及說明，逕諭知免訴之判決。
據上論斷，應依刑事訴訟法第三百零二條第一款，判決如主文。
中　　華　　民　　國　　96　　年　 1 　　月    31 　　日
                          臺灣桃園地方法院刑事第六庭
                          審判長  法  官  林  孟  宜
                                  法  官  崔  秉  君
                                  法  官  錢　建　榮
以上正本證明與原本無異。
如不服本判決，應於判決送達後10日內向本院提出上訴狀（應附
繕本），上訴於臺灣高等法院。
    　　　　　　　　　　　　　　　書記官　劉  寶  霞
中　　華　　民　　國　　96　　年　　2 　　月　　9 　　日
